【裁判字號】    90,交易,113
【裁判日期】    900403
【裁判案由】    過失傷害
【裁判全文】
臺灣高雄地方法院刑事判決                          九十年度交易字第一一三號
    公  訴  人  臺灣高雄地方法院檢察署檢察官
    被      告  甲○○
右列被告因過失傷害案件，經檢察官提起公訴（八十九年度偵字第二五二七五號），
本院判決如左：
    主  文
甲○○因過失傷害人，處有期徒刑參月，如易科罰金，以參佰元折算壹日。
    事  實
一、甲○○領有職業聯結車駕駛執照，於民國八十九年三月二十七日上午七時二十分
    許，駕駛車牌號碼ＶＥ－五○八二號自小客貨車，沿高雄縣大寮鄉○○村○○路
    由東往西方向行駛，行經該路一六六之十八號前之無號誌交岔路口左轉時，本應
    注意車輛駛至無號誌之交岔路口時，轉彎車應暫停讓直行車先，而依當時客觀情
    狀天候晴、日間自然光線、柏油路面乾燥、無缺陷無障礙物、視距良好，依其智
    識、能力並無不能注意之情事，竟疏未注意，遂於左轉至上開交岔路口時，適有
    張佑銓騎乘車牌號碼ＯＰＫ－二○三號重型機車亦沿內坑路由西往東方向行駛，
亦疏未注意汽車行駛時，駕駛人應注意車前狀況，並隨時採取必要之安全措施，
    因甲○○未讓張佑銓所騎乘前開直行機車，致甲○○所駕駛前開自小客貨車之右
    車頭之右側保險桿及車輪上前方撞及張佑銓所騎乘上開機車之左側車身，致張佑
    銓人車倒地，因而受有左足脛骨中段三分之一骨折之傷害。
二、案經張柚銓訴由高雄縣警察局林園分局報請臺灣高雄地方法院檢察署檢察官偵查
    起訴。
    理  由
一、訊據被告甲○○固坦承於右揭時、地駕車與告訴人張佑銓所騎乘之機車發生擦撞
    ，並致告訴人受有前開左足脛骨中段三分之一骨折等事實，惟否認其就本件交通
    事故之發生有何過失，辯稱：我是被撞，我所駕車之右前方保險桿與告訴人發生
    撞擊，因告訴人車速過快等語。經查：
  (一)按車輛行駛至無號誌之交岔路口，轉彎車應暫停讓直行車先，為道路交通安全規
    則第一百零二條第一項第二款所明文。此為一般汽車駕駛人所應注意並確實遵守
    之事項，被告考領有職業聯結車駕駛執照，業據被告庭呈駕駛執照附卷可憑，是
    被告對於上開規定理當知之甚詳，駕車時應注意上述規定並確實遵守之。再依當
    時客觀情狀天候晴、日間有自然光線、柏油路面乾燥無缺陷、無障礙物、視距良
    好等情，此有告訴人所提出之肇事現場照片十一幀在卷足證（參偵查卷第八頁至
    第九頁），且被告於偵查中亦供承「‧‧‧左轉時，該處無圍欄，視線尚可‧‧
    ‧」等語明確（參偵查卷第四頁反面）。則依被告之智識、能力並無不能注意之
    情事，被告自應注意汽車行至無號誌之交岔路口，轉彎車應暫停讓直行車先。
  (二)本件交通事故地點係在高雄縣大寮鄉○○村○○路一六六之十八號丁字型交岔路
    口，該處未設有紅綠燈之燈光號誌一情，有前開肇事現場照片可證。再肇事前被
    告車行方向係由內坑路由東往西方向行駛，告訴人則由內坑路由西往東方向行駛
    ，肇事當時，被告所駕前開車輛欲左轉，被告所駕之車輛車頭之右側保險桿及車
    輪上前方撞及告訴人所騎乘上開機車之左側車身等情，為被告及告訴人分所陳明
    （參本院九十年三月二十日審判筆錄）。則依二車之行進方向、路線及撞擊位置
    ，足見被告於內坑路一六六之十八號交岔路口欲左轉時，未注意暫讓告訴人所騎
    乘之直行車先行，致與告訴人騎乘之機車發生擦撞，被告就本件交通事故之發生
    確有過失，甚為明確。雖被告辯稱係遭告訴人所撞擊云云，惟依前述二車車身撞
    擊位置所示（被告所駕駛前開車輛之右前保險桿與告訴人所騎乘機車之左側車身
    ），如確依被告所言，其係遭告訴人騎車所撞擊，依理告訴人所撞擊部分應係車
    頭，絕非車身，故被告此一辯解，自非可採。雖告訴人於行進中疏未注意車前狀
    況，採取必要之安全措施，其對本件車禍之發生亦有過失，惟告訴人雖亦過失，
    亦不能因此解免被告應負之過失刑責。再本件交通事故經送台灣省高屏澎地區車
    輛行車事故鑑定委員會鑑定結果亦為相同認定，有台灣省高屏澎地區車輛行車事
    故鑑定委員會九十年一月十九日高屏澎鑑字第九○○一二五號鑑定意見書一份附
    卷可參（參偵查卷第十四頁至第十五頁）。
  (三)告訴人因本件交通事故受有左足脛骨中段三分之一骨折之傷害，已據告訴人提出
    診斷證明書一紙為證（參警卷第五頁）。是認被告之過失行為與告訴人之傷害結
    果間，具有相當因果關係，本件事證明確，被告過失傷害犯行，堪以認定。
二、核被告甲○○所為，係犯刑法第二百八十四條第一項前段過失傷害罪。爰審酌被
    告就本件車禍發生之過失程度，告訴人所受傷害程度，及被告迄今尚未與告訴人
    達成民事和解等一切情狀，量處如主文所示之刑，及諭知易科罰金之折算標準。
    再按修正前刑法第四十一條易科罰金之折算標準，業經總統於九十年一月十日公
    布為現行刑法第四十一條第一項，並於同年月十二日生效，依刑法第二條第一項
    前段從新從輕原則，應依修正後刑法第四十一條第一項前段之規定對於被告最為
    有利。
三、據上論結，應依刑事訴訟法第二百九十九條第一項前段，刑法第二條第一項前段
    、第二百八十四條第一項前段、第四十一條第一項前段，罰金罰鍰提高標準條例
    第一條前段、第二條，判決如主文。
中      華      民      國    九十      年      四      月      三      日
                                      臺灣高雄地方法院交通法庭
                                          法    官  張 維 君
右正本證明與原本無異。
如不服本判決，應於判決送達後十日內，向本院提出上訴狀。
                                          書 記 官  趙 美 玲
中      華      民      國    九十      年      四      月      三      日
附錄本案論罪科刑法條全文：
刑法第二百八十四條第一項前段。
因過失傷害人者，處六月以下有期徒刑、拘役或五百元以下罰金。致重傷者，處一年
以下有期徒刑、拘役或五百元下罰金。


司法院資訊處製作；財團法人民間司法改革基金會備份。
